最高法院刑事判決　　　　　　　　　　　　　　　八十八年度台上字第七四○四號
　　上訴人　台灣高等法院高雄分院檢察署檢察官
　　被　告　甲○○　男
右上訴人因被告業務過失致人於死案件，不服台灣高等法院高雄分院中華民國八十六
年十一月二十日第二審更審判決（八十六年度交上更(一)字第一五號，起訴案號：台灣
高雄地方法院檢察署八十四年度偵字第二三○七三號），提起上訴，本院判決如左：
    主  文
原判決撤銷，發回台灣高等法院高雄分院。
    理  由
本件原判決以公訴意旨略稱：被告甲○○係高雄客運公司之司機，於民國八十四年十
一月十日中午十二時三十分許，駕駛該公司營業大客車，沿高雄縣美濃鎮○○路，由
美濃往旗山方向行駛，途經該路二段五九○號左方二二‧八○公尺前處，應注意並能
注意，兩車會車相互之間隔不得少於半公尺，竟疏未注意，致與亦疏未注意會車相互
之間隔不得少於半公尺而由張馨心所駕駛，內載有陳惠萍、林宣君，沿該路由旗山往
美濃方向行駛之小客車相撞擊，致張馨心頭部破碎合併出血，當場死亡，陳惠萍、林
宣君分別受有傷害等情，因認被告一行為同時涉犯刑法第二百七十六條第二項、第二
百八十四條第二項之罪嫌云云。經審理結果，認不能證明被告犯罪，因而撤銷第一審
有罪之判決，改判諭知被告無罪，固非無見。
惟按汽車駕駛人雖可信賴其他參與交通之對方亦能遵守交通規則，同時為必要之注意
，謹慎採取適當之行動，而對於不可知之對方違規行為並無預防之義務，然因對於違
規行為所導致之危險，若屬已可預見，且在不超越社會相當性之範圍應有注意之義務
者，自仍有以一定之行為避免結果發生之義務。因此關於他人之違規事實已極明顯，
同時有充足之時間可採取適當之措施以避免發生交通事故之結果時，即不得以信賴他
方定能遵守交通規則為由，以免除自己之責任。又按汽車行駛時，駕駛人應注意車前
狀況，並隨時採取必要之安全措施；行車速度，依標誌之規定；汽車交會時，相互之
間隔不得少於半公尺，道路交通安全規則第九十三條第一項、第九十四條第三項、第
一百條第五款定有明文。依卷附道路交通事故調查報告表所載，本件肇事路段之行車
速率限制為時速六十公里，被告所駕駛之大客車與死者張馨心所駕駛之小客車係對向
行駛至肇事地點發生撞擊（見警卷第四、五頁），如果無訛，則被告是否依限制速率
行駛﹖其於肇事前有無注意車前狀況﹖於兩車即將交會時，有無依規定保持會車之安
全間隔﹖又死者縱係侵入被告之車道，被告如未違反上開交通安全規則，是否即有充
足之時間及空間，可以採取適當之煞閃措施，以避免本件車禍之發生﹖凡此與被告應
否負過失刑責，有重要關係之事項，原審均不加究明，僅以被告係在自己之車道內行
駛，因死者之車輛侵入被告車道而肇事，即謂不論被告有無保持會車之安全距離，均
與本件車禍之發生無關，又以被告是否超速行駛，僅屬違反行政規定之問題，而依信
賴原則，認為不能證明被告有過失情節，率為有利於被告之論斷，難謂適法。檢察官
上訴意旨執以指摘，非無理由，應認仍有發回更審之原因。
據上論結，應依刑事訴訟法第三百九十七條、第四百零一條，判決如主文。
中      華      民      國    八十八    年     十二     月    二十三    日
                              最高法院刑事第四庭
                                  審判長法官  黃  劍  青
                                        法官  劉  敬  一
                                        法官  林  增  福
                                        法官  邵  燕  玲
                                        法官  李  伯  道
      右正本證明與原本無異
                                              書  記  官
中      華      民      國    八十八    年     十二     月    二十九    日
                                                                        Ｒ
